【裁判字號】    98,上易,843
【裁判日期】    990803
【裁判案由】    損害賠償等
【裁判全文】
臺灣高等法院民事判決                 98年度上易字第843號
上  訴  人  丁○○
被上 訴 人  采慧國際貿易有限公司
法定代理人  乙○○
訴訟代理人  丙○○
上列當事人間損害賠償等事件，上訴人對於中華民國98年7月13
日臺灣臺北地方法院97年度訴字第4698號第一審判決提起上訴，
本院於99年7月20日言詞辯論終結，判決如下：
    主      文
上訴駁回。
第二審訴訟費用由上訴人負擔。
原審判決主文第一項應更正為：上訴人應將附表甲所示之鞋子返
還被上訴人，並給付被上訴人新臺幣壹拾貳萬玖仟零肆拾貳元。
    事實及理由
一、被上訴人主張：上訴人曾為被上訴人之股東，於民國96年11
    月間，逕自取走被上訴人所有如原判決附表一所示之鞋子，
    並據為己有，爰依民法第767 條規定，求為判命上訴人應將
    附表一所示之鞋子返還被上訴人，如不能返還時，應給付新
    臺幣（下同）104萬1,988元等語。原審判決上訴人應將原判
    決附表二所示之鞋子返還被上訴人，如不能返還時，應給付
    上訴人96萬1,340 元，並為附條件准、免假執行之宣告，另
    駁回被上訴人其餘之訴。上訴人就其敗訴部分不服，提起上
    訴。被上訴人於本院答辯聲明：上訴駁回（被上訴人就其敗
    訴即原判決附表二以外之部分，未據其聲明不服，業已確定
    ）。又原判決附表二所示部分，包含本判決附表甲、乙二部
    分，其中附表甲為原審97年度執全字第372 號假處分事件查
    封之部分，附表乙則為未查封，已屬給付不能之部分，為此
    被上訴人就其上開勝訴部分，聲請更正聲明如主文第3 項所
    示。
二、上訴人則以：被上訴人僅有上訴人及乙○○二位股東，由乙
    ○○擔任負責人，上訴人因與乙○○經營理念不合，於96年
    8 月間決定結束營業，解散被上訴人，並委由乙○○擔任清
    算人，二人於96年11月間就被上訴人剩餘財產而共同盤點、
    分配，上訴人獲配如附表甲、乙(即原判決附表二)所示之鞋
    子，並非無權占有或侵奪被上訴人之物等語，資為抗辯。上
    訴聲明：(一)原判決不利於上訴人部分廢棄；(二)上開廢棄部分
    ，被上訴人在第一審之訴駁回。
三、查被上訴人主張上訴人曾為其股東，附表甲、乙所示之鞋子
    為被上訴人所有之事實，為上訴人所不爭執，應堪信為真。
    被上訴人主張上訴人無權占有附表甲、乙所示之鞋子，應將
    該等鞋子返還被上訴人等情，惟為上訴人所否認，並以前開
    情詞置辯。從而，本件之爭點厥為上訴人與乙○○何時決議
    解散被上訴人及渠二人有無合意分配被上訴人之鞋子？經查
    ：
  (一)被上訴人主張上訴人與乙○○係於97年9 月12日在原審97年
    度司字第345 號解任清算人等事件法官訊問時，始達成解散
    之決議，二人同意由乙○○擔任清算人，嗣於同月24日辦理
    解散登記事宜等情，業據其提出上開期日筆錄影本為證（原
    審卷第115至120頁），並經本院調閱該案卷核對無訛，又被
    上訴人於當時僅有上訴人及乙○○二位股東，為兩造所不爭
    執，是被上訴人上開主張，應堪採信。上訴人雖於本院辯稱
    於96年8 月間達成解散決議云云(本院卷第45頁)，惟此與其
    原審所辯96年11、12月間達成解散決議云云(原審卷第94頁)
    ，已有不同，又其雖提出被上訴人股東同意書為據（原審卷
    第37頁），然觀諸該同意書雖有上訴人及乙○○之簽名，但
    並無日期，其緣由經證人即為被上訴人承辦解散及清算事務
    之陳炫銘於上開事件證稱：這份同意書是我繕打的，96年10
    、11、12月這幾月中間，當天早上我接到上訴人的電話，她
    說與乙○○已經達成解散之共識，叫我打股東同意書，下午
    拿去店裡給她們簽名，我就照她的意思打文件，我下午去店
    裡面，將同意書拿給她們簽，她們對店內的事情爭吵不休，
    乙○○看起來沒有如上訴人所言要解散的意思，僵持幾分鐘
    後，沒有共識，我就請兩位先簽，日期不要押，等兩位決定
    後再打電話給我，後來她們兩位就先簽名，但沒有再打電給
    我說公司要解散的共識等語（原審卷第116頁)。陳炫銘於原
    審除為上述相同之證述外，並證稱：一開始乙○○不想簽，
    因為她們自己內部還沒講好，因為我已經到現場，所以我就
    跟她說請她先簽，但不要押日期，意思是讓他們先去講好，
    等講好之後再通知我，我再押上日期送件；簽好後沒有送件
    ，一直到97年9 月12日開庭時(按即上開解任清算人等事件)
    ，她們當庭協議申請解散，那一天我有去開庭，所以我同月
    24日送件，但因這件有假處分，所以申請被駁回等語（原審
    卷第64頁反面）。足見上訴人與乙○○簽署上開同意書時，
    並未達成解散被上訴人之決議，該同意書不足為上訴人與乙
    ○○於96年8 月或10至12月間有解散被上訴人之證明。上訴
    人雖舉經濟部97年2月14日經商字第09702055070號函主張其
    與乙○○簽署上開同意書之日期即為解散日期，且解散之意
    思表示，不能附條件或期限云云。惟經濟部上開函文，係指
    「有限公司經全體股東同意解散者，如未另訂解散日期，則
    以簽署股東同意書之日期為其解散日期」，本件上訴人與乙
    ○○簽署上開同意書時，既未達成解散被上訴人之合意，自
    無上開函文之適用，又上訴人所稱解散之意思表示不得附條
    件或期限，與民法第99條及第102 條規定相左，並無足採。
    上訴人另辯稱由被上訴人設於中國信託商業銀行之帳戶資料
    及申報營業稅資料，可知其與乙○○已於96年8 月間決議解
    散被上訴人云云。然查，被上訴人設於中國信託商業銀行之
    帳戶自96年10月1 日起存款餘額即不斷下降，至96年11月19
    日餘額為0元，且其96年8月銷售總額為227萬2,253元，同年
    10月則降為55萬9,996元，有中國信託商業銀行第000000000
    0000帳號交易明細(本院卷第87、88頁)、財政部臺北市國稅
    局松山分局營業人銷售額與稅額申報書及進銷憑證明細資料
    明細(本院卷第97至142頁)在卷可查，但96年8月起上訴人與
    乙○○即紛爭不斷，並打算將被上訴人頂讓予第三人，其營
    業額下降，乃情理之常，並不足以證明兩造於96年8 月間已
    決議解散被上訴人，上訴人上開所辯云云，亦不足採。
  (二)上訴人又辯稱其與乙○○合意分配被上訴人之鞋子，其獲配
    占有附表甲、乙所示之鞋子，並非無權占有云云，並提出乙
    ○○製作之存貨分配表、96年12月4日交付存貨明細為憑(原
    審卷第38至50頁）。被上訴人則陳稱當時有第三人欲承接其
    CROCS 牌鞋子，故將該品牌以外之鞋子作成存貨分配表，以
    便公司頂讓第三人後，上訴人與乙○○依該存貨分配表而為
    分配，但因該第三人最後未承接該部分業務，而交付存貨明
    細係因上訴人強行取走該等鞋子，為留下證據，以便日後提
    起訴訟所用等語。被上訴人上開所陳，業據證人即乙○○之
    夫（當時為男女朋友關係）證述在卷（原審卷第65頁反面至
    66頁正面），核與證人即協助上訴人盤點之友人戊○○於原
    審證稱：因為之前原告法代(按即乙○○)、上訴人在磋商的
    時候，上訴人有提到CROCS 部分的鞋子，有人要來頂店會來
    承接，所以不包括CROCS 的鞋子，就我所知後來是沒有人來
    頂店，盤點當天並沒有聽到雙方明確要解散公司，還是必須
    有人來頂店才解散公司的問題等語（原審卷第67頁正面及反
    面)相符；再參以上開存貨分配表中無CROCS牌之鞋子，為上
    訴人所不爭執等情，被上訴人上開所陳，應堪採信。雖然戊
    ○○於原審另證稱：96年11月6 日有到場協助盤點，到場是
    勸她們（按即上訴人及乙○○）不要拆夥，但他們還是決定
    拆夥，被證二（即存貨分配表）我看過，被證三（存貨交付
    明細）我沒有看過，被證二是當天我們在場由原告法代盤點
    後，所做出來的，而我們就是按這張表陪同上訴人將自己分
    得的部分取走；我聽上訴人說其與乙○○決定各自取回分配
    的庫存，當天我去的時候，乙○○已經把一些東西分出來放
    在一樓店面，而且當天盤點的時候，也是在做分配的動作；
    乙○○有要分配庫存的意思，她找甲○○來盤點，盤點就是
    要分庫存，否則為何要盤點；乙○○同意我們將庫存取走，
    也告訴我們分得的部分在哪裡，另外還把超過的部分拿給我
    們，當天氣氛良好，我在場時沒有人報警；盤點那一天就是
    要分庫存；我是盤點庫存，沒有分配庫存等語（原審卷第66
    頁反面至67頁反面）；在搬鞋子之前幾天乙○○、上訴人、
    我、甲○○四人有在店裡，達成決議要分貨等語（原審卷第
    154頁正面)。嗣其於本院證稱：盤點那天，是先盤點完後，
    再談要如何分；盤點後兩造陸續有糾紛，就是分貨問題，乙
    ○○反悔上訴人去拿貨；盤點當天確定要拆夥；有看過被證
    二存貨分配表及被證三交付存貨明細；搬貨那天有去幫忙，
    我在場時沒有警察來，搬貨我只有去一次；裝箱時乙○○有
    將上訴人分得的鞋子丟給上訴人，上訴人亦有將乙○○分得
    的鞋子丟給乙○○；我知道要頂店，上訴人要把店頂出去，
    但乙○○不同意金額；因為店沒有頂掉，所以才盤點處理；
    最後的結論就是把貨分出來等語（本院卷第70頁正面至72頁
    反面）。惟戊○○就盤點當天是否確定決定拆夥與分配庫存
    、盤點是在他人不願頂店之前或後等節，前後證述不符，就
    有無見過被證三即存貨交付明細前後所證亦為矛盾。核與證
    人即協助乙○○盤點之甲○○所證：乙○○找我，上訴人找
    戊○○一起盤點，只有我們四人盤點，盤點當天她們並沒有
    談到要拆夥，我建議她們以和為貴，建議她們如果有人要頂
    店就頂掉，或各自把東西分一分拿去賣掉，我們先把鞋子金
    額、數量先盤點出來，我問乙○○積欠多少貨款，現在店的
    現金是否足夠支付廠商貨款，最後才建議在無負債的情況下
    ，就把店頂掉或把鞋子分一分各自開店；當天沒有結論，只
    是先盤點而已等語（本院卷第69頁正面及反面）不符。復參
    以上訴人與乙○○於96年11月及12月間多次為上訴人得否取
    走被上訴人之鞋子，發生糾紛報警處理，有臺北市政府警察
    局松山分局96年11月6日、96年12月2日、96年12月9 日受理
    各類案件紀錄表在卷可憑(原審卷第130至132頁)，顯見兩造
    於當時就是否拆夥及如何分配存庫鞋子，有極大之歧見，足
    證戊○○上開前後不符或矛盾部分之證詞，有偏頗上訴人之
    虞，並非可採。上訴人雖又提出其與甲○○之通話錄音譯文
    （本院卷第187至189頁），證明盤點當日乙○○已同意結束
    營業及分貨云云。惟觀諸該錄音譯文之內容，上訴人多有誘
    導甲○○回答之情，被上訴人亦提出甲○○出具之信函表示
    ，甲○○與上訴人之通話多受上訴人之引導而回覆，有該信
    函在卷可考（本院卷第198 頁），上訴人亦不否認該信函之
    真正，僅陳稱信函中所述結論反覆不定的是乙○○云云（本
    院卷第201頁)，是上開通話錄音譯文，並不足為上訴人有利
    之證明。又綜合證人戊○○、甲○○及丙○○之證詞，可知
    上訴人雖與乙○○於96年11月間，有盤點及分配被上訴人庫
    存之情事，但顯係為第三人頂接被上訴人所做，並以第三人
    頂接被上訴人為渠等分配取得CROCS 牌以外鞋子之停止條件
    ，惟被上訴人最後並未頂讓與第三人，且斯時上訴人與乙○
    ○亦未決議解散被上訴人，上訴人所取走之鞋子，自仍屬被
    上訴人所有，並不因其與乙○○協議分配，而取得占有之正
    當權源，是上訴人辯稱其與乙○○分配取得附表甲、乙所示
    之鞋子，並非無權占有云云，尚非可採。
四、按所有人對於無權占有或侵奪其所有物者，得請求返還之，
    修正前民法第767條前段定有明文(民法第767條於98年1月23
    日經總統公布修正，於公布6個月後施行，本件係於97年3月
    13日起訴，自應適用修正前之規定）。又按解散之公司除因
    合併、分割或破產而解散外，應行清算。解散之公司，於清
    算範圍內，視為尚未解散。清算人之職務為了結現務，收取
    債權、清償債務，分派盈餘或虧損，分派賸餘財產；清算人
    執行前項職務，有代表公司為訴訟上或訴訟外一切行為之權
    ；但將公司營業包括資產負債轉讓於他人時，應得全體股東
    之同意。公司法第24條、第25條、第84條及第113 條分別著
    有明文。本件上訴人及乙○○於97年9 月12日達成解散被上
    訴人之決議，已如前述，按諸上揭規定，被上訴人現應進行
    了結現務等清算程序，並於清算範圍內視為未解散，上訴人
    取走如附表甲、乙所示部分之鞋子，為其所自認（原審卷第
    122頁反面、本院卷第181頁反面），其既未能證明有何法律
    上之權源占有該等鞋子，自屬無權占有，被上訴人依修正前
    民法第767 條前段規定請求上訴人返還，以利清算，即屬有
    據。又附表甲、乙所示之鞋子之流行性極高，兩造均陳明有
    些鞋款市場上已無法購得（本院卷第197頁反面、第208頁反
    面），足見該等鞋子有返還不能之問題，被上訴人請求上訴
    人於返還不能時，應償還其價格，亦屬有據。至於附表甲、
    乙以外之鞋子，被上訴人並未提出任何證據證明為上訴人所
    取走占有，其請求上訴人返還該部分之鞋子，則屬無據，不
    應准許。
五、綜上所述，被上訴人主張上訴人無權占有附表甲、乙所示之
    鞋子為可採，上訴人所辯被上訴人於96年8 月間解散，其與
    乙○○協議分配取得上開鞋子，均無可取。從而，被上訴人
    本於修正前民法第767 條規定，請求上訴人返還附表甲、乙
    所示之鞋子，如不能返還時，應償還其價額，為有理由，應
    予准許。原審就此部分判命上訴人如數返還，並依兩造之聲
    請為准、免假執行之宣告，於法尚無不合。上訴意旨指摘原
    判決此部分不當，求予廢棄改判，為無理由，應予駁回。又
    附表甲所示之鞋子，業為原審97年度執全字第372 號假處分
    查封中，經本院調閱該案案卷，核對無誤，此部分並無返還
    不能之問題，至於附表乙所示之鞋子，並未在上開查封範圍
    內，上訴人陳明均已出售完畢，且兩造皆陳明該部分之鞋子
    ，在市場上已無法購得(本院卷第197頁反面、208頁正面)，
    足證該部分之鞋子已返還不能，該部分之鞋子，兩造均同意
    CROCS牌每雙以650元、HAVAIANAS牌每雙以350元、GRENDENE
    牌每雙以498元計價(原審卷第170頁)，合計附表乙所示之鞋
    子共計12萬9,042元(即CROCS牌49雙X650元+HAVAIANAS牌272
    雙X350元+GRENDENE牌4雙X498元=129,042元），是被上訴人
    聲請更正其勝訴部分即原判決主文第1 項之聲明如本判決主
    文第3項所示，亦為有理由，爰由本院併予更正之。
六、本件事證已臻明確，兩造其餘攻擊防禦方法及未經援用之證
    據，經審酌後，均無礙前述認定，無一一論述之必要，附予
    敘明。
七、據上論結，本件上訴為無理由。依民事訴訟法第449條第1項
    、第78條，判決如主文。
中    華    民    國    99    年    8     月    3     日
                    民事第11庭
                        審判長法  官  鄭雅萍
                              法  官  詹文馨
                              法  官  劉坤典
正本係照原本作成。
不得上訴。
中    華    民    國    99    年    8     月    3     日
                              書記官  劉育妃
 附表甲：假處分扣得之鞋款
┌─────┬────────┬───┐
│廠牌      │鞋款名稱        │雙數  │
├─────┼────────┼───┤
│Crocs     │ds Cayman       │ 276  │
├─────┼────────┼───┤
│Crocs     │米奇 kids       │ 146  │
├─────┼────────┼───┤
│Crocs     │米奇            │  16  │
├─────┼────────┼───┤
│Crocs     │神鬼            │   6  │
├─────┼────────┼───┤
│Crocs     │迷彩            │  22  │
├─────┼────────┼───┤
│Crocs     │米奇 迷彩       │   6  │
├─────┼────────┼───┤
│Crocs     │米奇 Skate      │   9  │
├─────┼────────┼───┤
│Crocs     │海綿寶寶        │   5  │
├─────┼────────┼───┤
│Crocs     │Cayman          │  55  │
├─────┼────────┼───┤
│Crocs     │beach           │   2  │
├─────┼────────┼───┤
│Crocs     │girl Mary Jean  │ 121  │
├─────┼────────┼───┤
│Crocs     │Mary Jean       │   2  │
├─────┼────────┼───┤
│Crocs     │Hydro           │  16  │
├─────┼────────┼───┤
│Crocs     │Islander        │   1  │
├─────┼────────┼───┤
│Crocs     │off road        │  21  │
├─────┼────────┼───┤
│Crocs     │Profession      │  28  │
├─────┼────────┼───┤
│Crocs     │Sassari         │  14  │
├─────┼────────┼───┤
│Crocs     │Patra           │  18  │
├─────┼────────┼───┤
│Crocs     │Cleo            │  11  │
├─────┼────────┼───┤
│Crocs     │Scute           │   3  │
├─────┼────────┼───┤
│Crocs     │Sobek           │   3  │
├─────┼────────┼───┤
│Havaianas │                │ 855  │
├─────┼────────┼───┤
│Grendene  │                │  51  │
└─────┴────────┴───┘
 附表乙：假處分未扣得之鞋款
┌─────┬────────┬───┐
│廠牌      │鞋款名稱        │雙數  │
├─────┼────────┼───┤
│Crocs     │ds Cayman       │   6  │
├─────┼────────┼───┤
│Crocs     │米奇 kids       │   6  │
├─────┼────────┼───┤
│Crocs     │米奇            │   3  │
├─────┼────────┼───┤
│Crocs     │Cayman          │  21  │
├─────┼────────┼───┤
│Crocs     │girl Mary Jean  │   1  │
├─────┼────────┼───┤
│Crocs     │Mary Jean       │   6  │
├─────┼────────┼───┤
│Crocs     │islander        │   1  │
├─────┼────────┼───┤
│Crocs     │off road        │   3  │
├─────┼────────┼───┤
│Crocs     │Profession      │   1  │
├─────┼────────┼───┤
│Crocs     │Patra           │   1  │
├─────┼────────┼───┤
│Havaianas │                │ 272  │
├─────┼────────┼───┤
│Grendene  │                │   4  │
└─────┴────────┴───┘

司法院資訊處製作；財團法人民間司法改革基金會備份。
